臺灣嘉義地方法院交通事件裁定　　　　100年度交聲字第577號
原處分機關　交通部公路總局嘉義區監理所嘉義市監理站
異　議　人
即受處分人　黃煒權
上列異議人即受處分人因違反道路交通管理處罰條例案件，對於
交通部公路總局嘉義區監理所嘉義市監理站於民國一百年三月二
十五日所為之處分（原處分案號：嘉監義裁字第裁七六—ＺＣＱ
○三三五○五號），聲明異議，本院裁定如下：
    主  文
異議駁回。
    理  由
一、按汽車行駛高速公路，於駛進收費站前，應依標誌指示預為
    減速慢行，並依規定標誌、標線、號誌指示或交通勤務警察
    指揮順序行駛過站繳費，高速公路及快速公路交通管制規則
    第二十三條定有明文。次按汽車行駛於應繳費之公路、橋樑
    、隧道或輪渡，不依規定繳費者，處汽車所有人或駕駛人新
    臺幣（下同）三千元以上六千元以下罰鍰，並追繳欠費；汽
    車駕駛人之行為有行經設有收費站之道路，不依規定停車繳
    費，當場不能或不宜攔截製單舉發者，得逕行舉發。第一項
    逕行舉發，應記明車輛牌照號碼、車型等可資辨明之資料，
    以汽車所有人為被通知人製單舉發，道路交通管理處罰條例
    第二十七條第一項及第七條之二第一項第六款、第四項亦有
    明文。再按車輛不依規定繳納通行費，營運單位應依本局查
    明之車籍資料，製發「補繳通行費及作業處理費通知單」，
    追繳通行費並加收作業處理費用。但因系統因素致無法完成
    扣款交易者，不另收作業處理費；用路人應依「補繳通行費
    及作業處理費通知單」所列金額及繳費期限完成補繳，逾補
    繳期限截止日未繳納者，依法舉發，交通部臺灣區○道○○
    ○路局電子收費申裝及欠費追繳作業注意事項第十三條第二
    項、第十七條亦有明定。又按處理違反道路交通管理事件，
    有關文書送達之程序，依行政程序法之規定；送達，於應受
    送達人之住居所、事務所或營業所為之；於應送達處所不獲
    會晤應受送達人時，得將文書付與有辨別事理能力之同居人
    、受雇人或應送達處所之接收郵件人員；送達，不能依前二
    條規定為之者，得將文書寄存送達地之地方自治或警察機關
    ，並作送達通知書兩份，一份黏貼於應受送達人住居所、事
    務所、營業所或其就業處所門首，另一份交由鄰居轉交或置
    於該送達處所信箱或其他適當位置，以為送達。前項情形，
    由郵政機關為送達者，得將文書寄存於送達地之郵政機關，
    違反道路交通管理事件統一裁罰基準及處理細則第五條、行
    政程序法第七十二第一項前段、第七十三條第一項及第七十
    四條第一項、第二項亦分別定有明文。又依行政程序法第七
    十四條第一項規定所為之寄存送達，並未準用民事訴訟法第
    一百三十八條第二項規定，自應於寄存送達當日即生送達之
    效力（臺灣高等法院暨所屬法院九十七年法律座談會刑事類
    提案第四十二號審查意見、司法院釋字第六六七號解釋參照
    ）。
二、原處分意旨略以：本件異議人即受處分人黃煒權所有之車牌
    號碼ＲＸ—二三八二號自用小客車於民國九十九年十一月二
    十七日下午六時三十五分許，未申裝Ｅ通機而行駛國道高速
    公路后里收費站南向第六車道之電子收費車道，因未依規定
    繳納通行費，經交通部臺灣區○道○○○路局（下稱高速公
    路局）委託遠通電收股份有限公司（下稱遠通公司）依查明
    之車籍資料，向該車所有人即異議人送達補繳通行費及作業
    處理費通知單（下稱補繳通知單），惟異議人未於補繳通知
    單上所載之繳費期限即一百年一月十日前完成補繳，經內政
    部警政署國道公路警察局第三警察隊泰安分隊警員依據採證
    照片填製公警局交字第ＺＣＱ○三三五○五號舉發違反道路
    交通管理事件通知單（下稱舉發通知單）協助舉發，嗣異議
    人於到案日期前向原處分機關即交通部公路總局嘉義區監理
    所嘉義市監理站申訴，經原處分機關函請交通部臺灣區○道
    ○○○路局后里收費站調查結果仍認異議人有上開違規行為
    ，乃依道路交通管理處罰條例第二十七條第一項、違反道路
    交通管理事件統一裁罰基準及處理細則第四十一條、第四十
    三條、第四十四條、第六十七條及違反道路交通管理事件統
    一裁罰基準表之規定，於一百年三月二十五日以嘉監義裁字
    第裁七六—ＺＣＱ○三三五○五號違反道路交通管理事件裁
    決書，據以裁處異議人罰鍰三千元之處分。
三、異議意旨略以：異議人未申裝Ｅ通機而誤行電子收費車道，
    係因當時電子收費車道突然變更不及反應，僅能直接通過電
    子收費車道，事後持民雄郵局之郵件招領通知單至該局欲領
    取補繳通知單時，卻已因逾十五日招領期限而退回致無法補
    繳通行費，後來即收到本件舉發通知單，並非故意不補繳通
    行費，為此聲明異議，請求撤銷原處分等語。
四、經查：本件補繳通知單經高速公路局委託遠通公司交付郵政
    機關於九十九年十二月二十三日寄送至異議人之戶籍地即嘉
    義縣民雄鄉○○村○○路○段一四二號之一四七，因當場未
    獲會晤本人，亦無受領文書之同居人、受雇人或應送達處所
    之接收郵件人員，乃寄存於民雄郵局，並製作通知書二份，
    一份黏貼於應受送達人門首，另一份置於應送達處所信箱適
    當位置，以為送達等情，有補繳通知單及高速公路局委託遠
    通公司辦理電子收費業務送達證書在卷可佐，是本件補繳通
    知單既已依行政程序法第七十四條合法送達予異議人，應已
    於九十九年十二月二十三日發生合法送達之效力，異議人即
    有依該補繳通知單上所載繳費期限繳費之義務。至異議人所
    辯：因郵件招領逾期無法領得補繳通知書，於繳費期限內補
    繳通行費云云，係其個人之疏失所致，尚非得據以免罰之理
    由。
五、綜上所述，本件異議人確有上述汽車行駛於應繳費公路，不
    依規定繳費之違規事實，原處分機關依道路交通管理處罰條
    例第二十七條第一項、違反道路交通管理事件統一裁罰基準
    及處理細則第四十一條、第四十三條、第四十四條、第六十
    七條及違反道路交通管理事件統一裁罰基準表之規定，裁處
    異議人罰鍰三千元之處分，核無不當。本件異議為無理由，
    應予駁回。
據上論斷，應依道路交通管理處罰條例第八十七條第二項，道路
交通事件處理辦法第十八條，裁定如主文。
中    華    民    國   100    年    4     月    29    日
                    交通法庭    法  官  鄭雅文
以上正本證明與原本無異。
如不服本裁定，應於裁定送達後五日內向本院提出抗告狀（應附
繕本）。
中    華    民    國   100    年    4     月    29    日
                                書記官  潘宜伶